【裁判字號】    97,消債更,1871
【裁判日期】    980406
【裁判案由】    聲請更生程序
【裁判全文】
臺灣高雄地方法院民事裁定          97年度消債更字第1871號
聲  請  人
即  債務人  甲○○
上列當事人因消費者債務清理事件聲請更生，本院裁定如下：
    主  文
聲請人即債務人甲○○自中華民國九十八年四月六日下午四時起
開始更生程序。
命司法事務官進行本件更生程序。
    理  由
一、聲請意旨略以：聲請人即債務人（以下簡稱聲請人）現積欠
    台新國際商業銀行股份有限公司（以下簡稱台新銀行）等金
    融機構債權人共計新臺幣（下同）2,711,672 元，於消費者
    債務清理條例施行後，曾依規定向最大債權人即台新銀行聲
    請債務共同協商，惟因聲請人曾參與銀行公會協商機制成而
    遭台新銀行拒絕協商而協商不成立，有台新銀行97年8 月5
    日出具之前置協商不成立通知書可證。惟聲請人從事服裝代
    工工作，每月收入僅約10,000元，加計政府補助款9,80 0元
    ，每月收入僅有19,800元，惟聲請人尚須扶養2 名子女，全
    家人每月生活必要開銷為20,720元，實已入不敷出，確有不
    能清償上開債務之情事，為此，爰依法聲請准予裁定更生等
    語。
二、按債務人不能清償債務或有不能清償之虞者，得依本條例所
    定更生程序，清理其債務；債務人無擔保或無優先權之債務
    總額未逾1,200 萬元者，於法院裁定開始清算程序或宣告破
    產前，得向法院聲請更生；債務人對於金融機構因消費借貸
    、自用住宅借款、信用卡或現金卡契約而負債務，在聲請更
    生或清算前，應提出債權人清冊，以書面向最大債權金融機
    構請求協商債務清償方案，並表明共同協商之意旨；法院開
    始更生程序之裁定，應載明其年、月、日、時，並即時發生
    效力；法院裁定開始更生或清算程序後，得命司法事務官進
    行更生或清算程序，必要時得選任律師、會計師或其他適當
    之自然人或法人一人為監督人或管理人，消費者債務清理條
    例第3 條、第42條第1 項、第151 條第1 項、第45條第1項
    、第16條第1 項分別定有明文。
三、經查：
(一)聲請人上開主張，業據其提出，財產及收入狀況說明書（見
    本院卷第5 頁至第6 頁）、債權人清冊（見本院卷第7 頁至
    第9 頁、第80頁至第82頁）、國稅局財產歸屬資料清單（見
    本院卷第13頁、第82頁）、存摺影本（見本院卷第16頁至第
    20頁）、當事人綜合信用報告- 債務清理條例前置協商專用
    債權人清冊（見本院卷第21頁至第23頁）、協議書及無擔保
    債務還款計劃書（見本院卷第24頁至第25頁）、前置協商退
    件通知函（見本院卷第26頁）、戶籍謄本（見本院卷第43
    頁）、低收入證明書（見本院卷第56頁）、95年度、96年度
    綜合所得稅各類所得資料清單（見本院卷第80頁至第81頁）
    、收入切結書（見本院卷第107 頁）、每月生活費用支出明
    細及相關單據（見本院卷第33頁至第42頁、第55頁、第58頁
    ）為證，堪信為真。
(二)聲請人陳報每月個人生活費用及扶養2 名女兒費用支出合計
    為20,720元，業經提出相關生活費用支出明細及單據為證，
    堪認屬實，已如前述，惟關於聲請人陳報每月須支出長女郭
    佳鳳扶養費用5,945 元（含住宿費1,895 元、膳食費4,050
    元）部分，因直系血親卑親屬受扶養之要件以不能維持生活
    而無謀生能力為限，民法第1117條第1 項定有明文，而郭佳
    鳳為77年生，現已成年，即使仍在就學中，應有能力打工賺
    取自己之生活費用而有謀生能力，聲請人既未提出郭佳鳳有
    何客觀上不具謀生能力之證明，即難認聲請人之長女郭佳鳳
    符合法定受扶養之要件，是上開費用不能列為聲請人每月必
    要支出，準此，聲請人每月必要支出，應為14,775元，堪予
    認定。
(三)聲請人目前積欠台新銀行房貸債務681,000 元，並以聲請人
    名下高雄市○○區○○段2 小段0000-0000 地號土地及其上
    建號722 號建物（門牌號碼：高雄市○○區○○路46巷8 之
    2 號5 樓）設定抵押權供上開債務之擔保，而該房地價值為
    841,140 元，有聲請人國稅局財產歸屬資料清單、上開土地
    及建物登記謄本、所有權狀影本在卷可憑（見本院卷第13頁
    至第15頁、第90頁至第94頁），又聲請人另積欠非現金卡之
    無擔保授信債務514,000 元、信用卡債務1,516,672 元，亦
    有當事人綜合信用報告- 債務清理條例前置協商專用債權人
    清冊附卷足稽，則將聲請人上開債務及名下財產價值相互扣
    抵（優先扣除有抵押權擔保之房貸債務及高利率之信用卡債
    務），聲請人尚餘非現金卡之無擔保授信債務514,000 元及
    信用卡債務1,356,532 ，如以一般無擔保授信率利行情為年
    息10 %、信用卡率利行情為年息20% 計算，聲請人就上開2
    種債務每月應繳利息分別為4,283 元、22,609元（元以下均
    4 捨5 入），合計每月應繳利息達高達26,892元，以聲請人
    每月收入19,800元扣除必要生活費14,775元後，僅餘5,025
    元，尚不足以負擔每月應付利息，遑論清償上開欠款債務之
    本金，是以，聲請人確有不能清償債務之虞，應堪認定。
四、綜上所述，本件聲請人為一般消費者，並未從事營業活動，
    其有無法清償上開債務之虞之情事，所負無擔保或無優先權
    之債務，並未逾1,200 萬元，於消費者債務清理條例施行後
    曾向最大債權金融機構申請協商而不成立，且未經法院裁定
    開始清算程序或宣告破產。此外，本件又查無消費者債務清
    理條例第6 條第3 項、第8 條或第46條各款所定駁回更生聲
    請之事由存在。從而，聲請人聲請更生，洵屬有據，應予准
    許，並依上開規定命司法事務官進行本件更生程序。
五、依消費者債務清理條例第11條第1 項、第45條第1 項、第16
    條第1 項，裁定如主文。
中    華    民    國    98    年    4     月    6    日
              民事第六庭    法      官  林書慧
上為正本係照原本作成
本件不得抗告
本裁定已於98年4月6日下午4時公告。
中    華    民    國    98    年    4     月    6    日
                            書  記  官  莊豐源


司法院資訊處製作；財團法人民間司法改革基金會備份。
